臺灣宜蘭地方法院民事判決　　　　　　 96年度勞再微字第1號
再審原告　　宜蘭縣五結鄉公所
法定代理人　乙○○
再審被告　　甲○○
當事人間請求給付薪資事件，再審原告對於本院羅東簡易庭95年
度羅勞小字第1號及本院96年度勞小上字第1號等確定判決提起再
審之訴，本院判決如下：
    主      文
再審之訴駁回。
再審訴訟費用新台幣壹仟伍佰元由再審原告負擔。
    事實及理由
一、程序方面：本院羅東簡易庭95年度羅勞小字第1 號係於民國
    96年3月9日經本院以96年度勞小上字第1 號等給付工資民事
    判決駁回再審原告之上訴而告確定，從而再審原告於96年 4
    月26日提起本件再審之訴，尚未逾法定提起再審之期間，先
    予敘明。
二、再審原告主張之意旨略為：本件再審被告向再審原告給付薪
    資事件，經鈞院羅東簡易庭以95年度羅勞小字第1 號判決再
    審原告應給付再審被告新台幣（下同）64,770元及法定遲延
    利息，且經鈞院以96年度勞小上字第1 號判決駁回再審原告
    之上訴而告確定。然再審原告於95年7 月10日係以再審被告
    於公開場合屢次出言不遜，公然辱罵首長為由，依據勞動基
    準法法第12條第1項第2款之規定解雇再審被告，是以再審被
    告除經判決書認定之95年6月5日出言辱罵再審原告首長之事
    實外，再審被告於95年5月6日即已曾在利澤村下福福德廟主
    任委員交接餐會之公開場合辱罵五結鄉鄉長，此亦構成勞動
    基準法第12條第1項第2款之解僱事由，就此事實亦經證人賴
    東海在第一審時證述至為明確。然而針對再審被告95年5 月
    6 日之辱罵行為，原確定第1、2審判決均未加以論斷，亦未
    說明再審原告此一抗辯是否可採之理由，從而上揭確定判決
    對於證人賴東海之證言漏未斟酌，顯已構成民事訴訟法第49
    7 條規定之再審事由。此外，依據證人吳儒修之證詞可知再
    審原告之首長乙○○於致詞時並未中斷，足證乙○○在現場
    並不知悉再審被告有當場辱罵乙○○之事實，原審判決就前
    開「乙○○致詞沒有中斷」之足以影響判決之證人證述亦漏
    未斟酌，足為再審之理由，為此爰依民事訴訟法第497 條之
    規定，提起再審之訴等語，並聲明請求：(一)原確定判決廢棄
    暨駁回再審被告之訴。(二)再審之訴之訴訟費用由再審被告負
    擔。
三、按依民事訴訟法第466 條不得上訴於第三審法院之事件，除
    同法第496 條規定外，其經第二審確定之判決，如就足影響
    於判決之重要證物，漏未斟酌者，亦得提起再審之訴，民事
    訴訟法第497條固有明文，且上開條文依同法第436條之32第
    4 項規定，於小額事件之再審程序準用之；惟所謂「重要證
    物漏未斟酌」，係指當事人在前訴訟程序已經提出，第二審
    確定判決漏未於判決理由中斟酌者而言；申言之，該項證物
    如經斟酌，原判決將不致為如此之論斷，若縱經斟酌亦不足
    影響原判決之內容，或原判決曾於理由中說明其為不必要之
    證據者，均與本條規定之要件不符。又民事訴訟法第497 條
    所謂漏未斟酌之證物，專指物證而言，即包括書證及與書證
    有相同效力之物件或勘驗物等項，並不包括證人在內，發見
    人證自不能據而提起再審之訴。執此：
  (一)針對兩造間給付薪資事件，本院羅東簡易庭95年度羅勞小字
    第1 號判決乃以：再審被告於95年6月5日雖有在公開場合對
    再審原告之首長辱罵「垃圾人」之行為，但再審原告於當場
    知悉再審被告之行為，卻遲至95年7 月10日始以上開事由終
    止兩造間之勞動契約，已逾勞動基準法第12條第2 項所規定
    之30日，再審原告又無法證明係於95年6 月30日始知悉再審
    被告前述之重大侮辱行為，故再審原告所為終止勞動契約行
    為並未合法，兩造間仍存在勞動契約關係為依據，而認再審
    被告訴請再審原告給付薪資為有理由。嗣後再審原告雖以：
    原審判決將再審原告係於95年6 月30日始知悉再審被告重大
    侮辱行為一事之舉證責任歸由再審原告負責，係屬違法，且
    依證人吳儒修所為之證詞已可知「乙○○之致詞並未中斷」
    ，可見乙○○於95年6月5日當場並不知悉再審被告對其辱罵
    之行為，原判決認定乙○○當場即已知悉此事由乙節，係屬
    主觀臆測，其判決未備理由等語，提起上訴；惟經本院96年
    度勞小上字第1 號認為：再審原告既主張再審被告有勞動基
    準法第12條第1項第2款所定之情事，自應就再審被告確有重
    大侮辱行為暨再審原告於知悉情事30日內已行使其終止權等
    有利於己之事實負舉證責任，原審判決所為之舉證責任分配
    並無違誤，且於判決理由中已就兩造針對再審原告於95年 6
    月5 日當日應已知悉再審被告重大侮辱行為之攻擊防禦方法
    之意見詳予記載其認定之理由，亦不構成「判決不備理由」
    情事，而認再審原告所提上訴並無理由，判決駁回再審原告
    之上訴等事實，業據上開本院95年度羅勞小字第1 號、96年
    度勞小上字第1號等兩份確定判決書記載甚詳。
  (二)是查，依上述判決書所載內容，原確定判決既係認定再審被
    告雖於95年6月5日構成勞動基準法第12條第1項第2款重大侮
    辱雇主之行為，僅因再審原告無法證明已於知悉後30日終止
    契約，而認其終止契約並未合法等情，從而再審原告於本件
    再審之訴主張「證人賴東海證述再審被告曾於95年5月6日對
    再審被告有重大侮辱事實之證言」之部分，縱經審酌，亦顯
    然對原確定判決認定「再審被告雖構成重大侮辱之情事，但
    因再審原告無法證明其已於知悉後30日內合法終止勞動契約
    」，不生任何影響，無從動搖原確定判決之論斷，自不合於
    民事訴訟法第497條所定再審之事由。
  (三)復查，再審原告於原審、上訴審均曾多次抗辯證人吳儒修已
    經證述乙○○所為之證詞並未中斷，顯見乙○○於當場並不
    知悉再審被告辱罵之事實等語。然第一審法院針對再審被告
    所為之辱罵行為，業已認定再審原告當場應已知悉；嗣後第
    二審法院亦認定：第一審法院上述之認定乃本諸社會常情及
    經驗法則，且已就兩造對此部分之攻擊防禦方法之意見予以
    記載於理由，並無「判決不備理由」等情。顯見原確定判決
    對於證人吳儒修之前述證詞業經審酌，猶認再審原告已經當
    場知悉再審被告有重大侮辱之行為，要與民事訴訟法第 497
    條所謂「重要證物漏未斟酌」之情事未符。再審原告上述主
    張實係針對法院本於自由心證對於證據取捨後所為「乙○○
    於95年6月5日當場應已知悉再審被告對其有重大侮辱行為」
    之事實認定問題而為指摘，洵非可採。
  (四)況且，再審原告所主張對於原確定判決漏未斟酌「證人賴東
    海關於再審被告95年5月6日亦有重大侮辱行為之證述」，暨
    「證人吳儒修關於乙○○於95年6月5日之致詞並未中斷之證
    詞」等部分，均屬人證，非為書證或與書證有相同效力之物
    件或勘驗物等物證，核非屬民事訴訟法第497條所規定之「
    證物」範疇，是其依此規定主張原確定判決已構成再審事由
    ，亦非正當。
四、末按再審之訴顯無再審理由者，法院得不經言詞辯論，逕以
    判決駁回，民事訴訟法第502條第2項亦定有明文。依上所述
    ，本件再審原告以原確定判決有民事訴訟法第497 條之事由
    提起再審之訴，惟針對再審原告所主張之再審原因，本院無
    須另經調查辯論，即可判定其不足以動搖原確定判決所為判
    斷結果，顯無再審理由，爰不經言詞辯論以判決駁回之。
五、據上論結，本件再審之訴為無理由，依民事訴訟法第436 條
    之32第4 項、第502條第2項、第78條，判決如主文。
中　　華　　民　　國　　96　　年　　7 　　月　　4 　　日
            臺 灣 宜 蘭 地 方 法 院 民 事 庭
                      審判長法官 郭淑珍
                      法      官 林俊廷
                      法      官 邱景芬
正本與原本無異。
本判決不得上訴。
中　　華　　民　　國　　96　　年　　7 　　月　　9　　 日
                      書  記  官 邱美龍
